臺灣臺南地方法院刑事判決　　　　　　 100年度簡上字第54號
上　訴　人　方貴棋
即　被　告
上列上訴人即被告因贓物案件，不服中華民國100年1月3日本院
100年度簡字第18號刑事簡易判決（起訴書案號：99年度偵字第
3142號），本院管轄之第二審合議庭改依通常程序，並為第一審
判決如下：
    主  文
原判決撤銷。
方貴棋無罪。
    理  由
一、起訴意旨略以：被告方貴棋曾因肅清煙毒條例案件，經臺灣
    高等法院高雄分院於民國81年8月25日以81年度上訴字第162
    7號判決，判處應執行有期徒刑16年9月確定，而於97年9月
    22日因縮短刑期執行完畢。詎其仍不知悛悔，可預見張文松
    及吳國寶所持有並載運前來兜售之物品，係來路不明之贓物
    （均係張文松及吳國寶所竊取之贓物），仍以故買贓物不違
    背其本意之不確定故意：（一）先於98年9月27日7時許，在
    其經營位於高雄縣鳳山市○○路4巷4號之無照資源回收場內
    ，以銅料單價每公斤新臺幣（下同）154元之低價，向張文
    松及吳國寶買受由渠等以4812-NN號自小貨車載運陳艷秋所
    有「上貿電機有限公司」遭竊之銅條板1批（重量約675公斤
    ，銅料當時市價約每公斤270元），合計以10萬3950元加以
    收購，經其加工後再予變賣圖利。（二）復於98年10月24日
    6 時30分許，在其經營位於上址之無照資源回收場內，以電
    線銅料單價每公斤40元及60元之低價，向張文松及吳國寶買
    受由渠等以1739-WU號自小客貨車載運莊景雄所有「樂佳科
    技股份有限公司」遭竊之各式電纜線1批（重量約785公斤，
    電線銅料當時市價約每公斤250元），合計以3萬6160元加以
    收購，經其剝去線皮加工後再予變賣圖利，因認被告涉有刑
    法第349條第1項之故買贓物罪嫌云云。
二、按犯罪事實應依證據認定之，無證據不得認定犯罪事實，又
    不能證明被告無罪者應諭知無罪之判決，刑事訴訟法第 154
    條第2項、第 301條第1項定有明文。次按認定犯罪事實所憑
    之證據，雖不以直接證據為限，間接證據亦包括在內；然而
    無論直接或間接證據，其為訴訟上之證明，須於通常一般之
    人均不致有所懷疑，而得確信其為真實之程度者，始得據為
    有罪之認定，倘其證明尚未達到此一程度，而有合理之懷疑
    存在時，即應為無罪之判決，最高法院76年台上字第4986號
    判例意旨可資參照。
三、起訴意旨及原審判決意旨認被告涉有上開犯嫌，主要係以：
    被告於警詢及原審準備程序之自白、被害人陳艷秋及莊景雄
    於警詢中陳述、同案被告吳國寶、張文松於警詢中陳述、被
    告提出之帳冊2本、高雄縣廢棄物資源回收商業同業公會99
    年6月18日及11月25日函各1份、臺灣區電線電纜工業同業公
    會99年11月23日函1份、臺南市廢棄物資源回收商業同業公
    會99年11月20日函各1份等作為主要依據。惟訊據被告自始
    均堅決否認有何故買贓物之主觀上犯意，辯稱：伊主觀上並
    不知道伊向張文松及吳國寶購買之銅板條及電纜線為贓物，
    且伊是用一般市價向渠等購買，如伊知道該批物品為贓物，
    就不會購買等語。
四、證據能力部分：
（一）被告於警詢、偵查及本院準備及審理程序中所為之供述，
      均非出於強暴、脅迫、利誘、詐欺、疲勞訊問、違法羈押
      或其他不正之方法所得，亦非違反法定障礙事由經過期間
      不得訊問或告知義務之規定而為，依刑事訴訟法第156 條
      第1項、第158條之2規定，應認為均有證據能力。
（二）證人張文松及吳國寶於警詢、偵查中之供述，證人陳艷秋
      及莊景雄於警詢時之陳述，以及高雄縣廢棄物資源回收商
      業同業公會99年6月18日及11月25日函各1份、臺灣區電線
      電纜工業同業公會99年11月23日函1份、臺南市廢棄物資
      源回收商業同業公會99年11月20日函等，固分別係屬被告
      以外之人於審判外之言詞及書面陳述，然被告並未爭執證
      據能力，且迄至言詞辯論終結前，亦未曾提出異議，又本
      院審酌該些證據作成時之情況，復認為並未有何違背法律
      或其他相關規定之情事，而應認為適當，是依刑事訴訟法
      第159條之5第1、2項之規定，自應認均有證據能力。
（三）證人張文松及吳國寶於本院審理時經具結後所為之證述，
      非屬審判外之言詞陳述，自具有證據能力。
（四）另被告所提供之估價單2份、及現場照片6張等，於本案中
      是屬物證之性質，與本案復具有相當之關聯性，且業經本
      院依法提示予被告及檢察官表示意見，被告及檢察官均未
      爭執其證據能力，復無事證顯示不宜作為本案證據使用，
      應認均具有證據能力。
五、經查：
（一）被告對於其曾於98年9月27日先以1公斤154元之價格收購
      證人吳國寶及張文松所出售之銅板條675公斤（為被害人
      「上貿電機有限公司」所失竊之贓物）；再於98年10月24
      日分別以1公斤60元及40元之價格收購證人吳國寶及張文
      松所出售之電纜線（均未剝皮，屬「非裸銅線」）各238
      公斤及547公斤（為被害人「樂佳科技股份有限公司」所
      失竊之贓物）等情，均不爭執，並經證人陳艷秋及莊景雄
      於警詢時指訴在卷，核與證人張文松、吳國寶等於警詢、
      偵查及本院審理時證述之情節大致相符，此外，並有被告
      製作之估價單2份、現場照片6張等在卷可稽，是此部份之
      事實，應堪信為真實。
（二）惟按故買贓物罪，是以知情故買為要件（此最高法院83年
      台上第17號判決意旨可資參照）。又按刑法第349條第2項
      規定之故買贓物罪之構成要件，除所買受之物須為他人犯
      罪所得之贓物外，行為人於主觀上亦須明知該財產標的係
      屬贓物，仍故意買受者，方得當之（此臺灣高等法院臺南
      分院98年上易第471號判決及臺灣高等法院高雄分院98年
      上易第286號判決意旨均可資參照）。故本件主要爭執之
      點，即在於被告【主觀上是否確屬明知該財產標的係屬贓
      物，卻仍故意買受】？以下茲分別析述之：
    證人吳國寶於偵查中具結後證稱：98年9月26日在上貿電
      機有限公司所偷之電纜線是載去被告之回收場賣，被告不
      知道電纜線是贓物，98年10月23日去樂佳科技公司偷銅板
      之後開車去高雄賣給被告，被告有懷疑是贓物，但是伊跟
      被告說不是贓物等語（偵查卷第13至14頁參見），嗣於本
      院審理時亦具結後證稱：第一次是伊和張文松先把東西放
      在高爾夫球場，之後騎機車去找買主，買主就是鳳山五甲
      之資源回收場，他到那邊看貨以後，說這好像是贓物，他
      會怕，伊等就一直騙他說這不是贓物，跟他說伊等是做工
      的，剩下的破銅爛鐵載出來的，後來被告才收的，第二次
      好像是伊去接洽的，在樂佳偷的電纜線是雜線，很多種，
      伊也跟被告說這不是贓物，是工廠做完後放在旁邊準備要
      送去回收場賣，看起來好像是壞銅線，兩次印象中是賣給
      同一個人，但伊不確定是否是在庭的被告等語（本院卷第
      62至68頁參見）。再查，另一證人張文松於偵查中具結後
      證稱：是吳國寶跟被告談的，他在外面等語（偵查卷第12
      頁參見），嗣於本院審理時亦具結後證稱：伊記得伊等拿
      去賣時，沒有跟被告說這些東西是贓物，第二次是吳國寶
      自己去，伊沒去等語（本院卷第34、68頁參見）。是證人
      吳國寶、張文松之前揭證詞，核均與被告所辯稱：如果伊
      知道是贓物就不會去買等情，要屬相符。是可見，被告縱
      使主觀上曾經懷疑證人吳國寶、張文松等人前揭2次所出
      售之物品有可能是屬贓物，然經過其口頭上之詢問，卻遭
      證人吳國寶等人以杜撰之詞加以欺瞞矇騙，是否因此才使
      被告相信或誤認證人吳國寶所出售之物品並非贓物，而予
      以收受，尚非無疑，自難僅以被告心中曾經「懷疑」是屬
      贓物即遽行推論被告主觀上已達係屬「明知」是贓物，仍
      故意買受。
    再查，98年9月28日間銅條每公斤「160元」左右，【非裸
      銅線（即未剝皮者）】（大）每公斤「80元」，（小）每
      公斤「50元」左右，此有高雄縣廢棄物資源回收商業同業
      公會於99年6月18日回函1在卷可稽（偵查卷第22頁參見）
      ，本件被告為前高雄縣鳳山市五甲地區之中古舊貨買賣之
      資源回收商，其向證人吳國寶及張文松收購之銅條價格為
      每公斤「154元」，非裸銅線（即未剝皮者）價格分別為
      「60元」、「40元」，兩相比較之下，應並無明顯比同地
      區資源回收業者之收購價錢過低之情事存在。此外，被告
      既為從事中古舊貨買賣之資源回收商，本無可能會以「新
      品」之市價向人收購物品，此乃自明之理，起訴意旨及原
      審引用新品之市價，認為被告以低於新品市價之價格收受
      ，自容有誤會，併此敘明。是依起訴意旨及原審函查之資
      料，均尚無從認定被告向證人張文松及吳國寶收購銅板條
      及電纜線之價格有遠低於市價，自亦難以此遽認被告主觀
      上已屬「明知」贓物，仍故意買受之情形無疑。
（三）綜上所述，證人張文松及吳國寶既均證稱未告知被告渠等
      所販售之銅板條及電纜線為贓物，亦查無具體事證足以證
      明被告確有以不合理之低價購入，自難遽行認定被告主觀
      上係屬「明知」為贓物而故意買受者，是被告主觀上之犯
      意既屬不能證明，依前開法律規定及裁判意旨，自應依法
      諭知被告無罪之判決。
六、原審未經查明上情，即行認定被告確有犯刑法第349條之故
    買贓物罪，而為被告有罪之判決，顯有未合，被告提起上訴
    ，為有理由，應由本院將原判決予以撤銷，然因原審有刑事
    訴訟法第451條之1第4項第3款情形，依同法第452條之規定
    ，自應由本院適用第一審之通常程序，改諭知被告無罪之判
    決。檢察官或被告如有不服，仍得於法定上訴期間內，向管
    轄之第二審法院提起上訴，併此敘明。
七、據上論斷，應依刑事訴訟法第455條之1第1項、第3項、第45
    2條、第369條第1項前段、第364條、第301條第1項，判決如
    主文。
本案經檢察官王誠到庭執行職務
中    華    民    國   100    年    6     月    7     日
                  刑事第六庭  審判長法  官  田幸艷
                                    法  官  施介元
                                    法  官  林臻嫺
以上正本證明與原本無異。
如不服本判決應於收受本判決後10日內向本院提出上訴書狀，並
應敘述具體理由。如未敘述上訴理由者，應於上訴期間屆滿後20
日內向本院補提理由書狀（均須按他造當事人之人數附繕本）「
切勿逕送上級法院」。
                                    書記官  洪培綺
中    華    民    國   100    年    6     月    8     日
附錄本案論罪科刑法條全文：
中華民國刑法刑法第349條
收受贓物者，處三年以下有期徒刑、拘役或五百元以下罰金。
搬運、寄藏、故買贓物或為牙保者，處五年以下有期徒刑、拘役
或科或併科一千元以下罰金。
因贓物變得之財物，以贓物論。